臺北高等行政法院裁定
                                      110年度救字第635號
聲  請  人  姜榮昇                                      
上列聲請人因與相對人臺北市交通事件裁決所間交通裁決事件，
提起行政訴訟並聲請訴訟救助，經臺灣臺北地方法院110年度交
字第467號、110年度救字第16號裁定移送前來，就聲請訴訟救助
部分，本院裁定如下：
    主  文
一、聲請駁回。
二、聲請訴訟費用由聲請人負擔。
    理  由
一、訴訟救助制度，是為有循法律途徑向法院尋求權利保護需求
    的人民，排除其因無資力支出訴訟費用之經濟上障礙，以落
    實憲法第16條對人民訴訟權的保障。若有意尋求司法救濟的
    人民，就訴訟費用並無經濟上難以支應的障礙者，就應依法
    繳納訴訟費用，尚無藉訴訟救助才得落實訴訟權保障的必要
    。是故行政訴訟法第101條前段規定，行政法院應依聲請以
    裁定准予訴訟救助的要件，須以「當事人無資力支出訴訟費
    用」為前提，且同法第102條第2項及第3項更規定，關於「
    當事人無資力支出訴訟費用」的事由，應提出能即時調查之
    證據以釋明之，或由受訴行政法院管轄區域內有資力之人提
    出保證書代之。又所謂無資力，是指窘於生活，且缺乏經濟
    上的信用而言（最高行政法院前97年裁聲字第18號判例參照
    ）。簡言之，聲請人須取諸必需之生活費始能支出訴訟費用
    ，復無籌措訴訟費用的信用能力者，方可謂為無資力支出訴
    訟費用。另依行政訴訟法第176條準用民事訴訟法第284條規
    定，聲請人為釋明其無資力支出訴訟費用的事實，應提出得
    供法院即時調查的證據。而所謂釋明係指讓法院得到大致的
    心證，可使法院信其主張為真實的證據而言。
二、本件聲請意旨略以：聲請人與相對人臺北市交通事件裁決所
    （下稱「相對人」）間，因有機車因「交通裁決」事件之訴
    訟救助等事件之行政訴訟，本應於民國110年9月3日相對人
    北市裁催字第22-A00LQJ407號裁決書（下稱「系爭裁決書」
    ）行政訴訟時，繳交訴訟費用，但可查聲請人確實具有中低
    收入戶證明，請求精神補償費新臺幣（下同）800萬元，則
    逾越40萬元小額訴訟，且相對人並未有異議，依行政訴訟法
    第243條第6項規定，可證系爭裁決書依違反道路交通管理處
    罰條例（下稱「道交處罰條例」）第63條第1項第53條第1項
    ，但並未附違規之照片，系爭裁決書理由應為未合法，系爭
    裁決書應不適用道交處罰條例第63條第1項、第53條第1項之
    規定，應予訴訟救助。又本件欠款之訴，物證齊全，非相對
    人所能否認，聲請人必有勝訴之望。為此，依行政訴訟法第
    102條第1項之規定，聲請裁定准予訴訟救助等語。
三、經查，聲請人雖提出有效期限至110年12月31日之臺北市○○
    區中低收入戶證明書，以資釋明其確無資力支出訴訟費用。
    惟中低收入戶標準乃行政主管機關為提供社會救助所設立的
    核定標準，與法院就有無資力支出訴訟費用之認定，係屬二
    事；關於社會救助法第4條之1第1項規定之中低收入戶，是
    指符合家庭總收入平均分配全家人口，每人每月不超過最低
    生活費1.5倍，且家庭財產未超過中央、直轄市主管機關公
    告之當年度一定金額者，作為核發救助金額若干之標準，並
    非全然無資力，故中低收入戶證明書資格證明，並無法具體
    說明聲請人目前確切資力為何，是否已達無力支付本件起訴
    訴訟費用的程度。另聲請人主張系爭裁決書有未附違規照片
    之不合法事由云云，則與釋明其無資力支出訴訟費用的事實
    無涉。是以，本院無從僅憑上開資料即得認定聲請人窘於生
    活、缺乏經濟上信用，而無資力支出本件起訴訴訟費用，聲
    請人復未提出其他得以釋明其有何因窘於生活且缺乏經濟上
    信用，致無資力支出訴訟費用之證據，或提出本院管轄區域
    內有資力之人出具之保證書釋明其事由。揆諸前揭規定及說
    明，其聲請訴訟救助即無從准許，應予駁回。
四、結論：本件聲請為無理由，裁定如主文
中　　華　　民　　國　　110 　年　　10　　月　　28　　日
  　　　　　　　   臺北高等行政法院第七庭
                              審判長法  官　 許麗華
                          　　      法  官　 郭淑珍
                             　　　 法  官   梁哲瑋　
上為正本係照原本作成。
如不服本裁定，應於送達後10日內向本院提出抗告狀（須按他造
人數附繕本）。 
中　　華　　民　　國　　110 　年　　11　　月　　3 　　日
                                    書記官   朱倩儀